臺灣板橋地方法院刑事判決　　　　　　　100年度訴字第654號
公　訴　人　臺灣板橋地方法院檢察署檢察官
被　　　告　盧禮模
　　　　　　吳麗金
　　　　　　盧素娥
　　　　　　呂坤玉
　　　　　　黃錫煌
　　　　　　廖淑玲
共　　　同
選任辯護人　黃勝和律師
上列被告等因妨害投票案件，經檢察官提起公訴（100 年度選偵
字第40號），本院判決如下：
    主  文
盧禮模、吳麗金、盧素娥、呂坤玉意圖使特定候選人當選，以虛
偽遷徙戶籍取得投票權而為投票，均處有期徒刑肆月，如易科罰
金，各以新台幣壹仟元折算壹日，並均褫奪公權壹年。
黃錫煌、廖淑玲共同意圖使特定候選人當選，以虛偽遷徙戶籍取
得投票權而為投票，均處有期徒刑肆月，如易科罰金，各以新台
幣壹仟元折算壹日，並均褫奪公權壹年。
    事  實
一、盧禮模、吳麗金、盧素娥、呂坤玉、黃錫煌及廖淑玲六人原
    均非設籍於臺北縣五股鄉德泰村（現改制為新北市五股區德
    泰里），且並未實際居住於該村，竟為影響於民國99年11月
    27日所舉辦之「新北市第一屆市長、議員暨里長選舉」之結
    果，乃分別基於意圖使特定候選人當選，以虛偽遷徙戶籍取
    得投票權而為投票之犯意（其中黃錫煌及廖淑玲則共同基於
    該犯意聯絡），於取得選舉權之基準日（即投票日前4 個月
    ）前，先後虛偽申請遷入該村（遷入之時間、戶籍詳如附表
    所示；其中黃錫煌部分，則推由廖淑玲代為辦理），而使臺
    北縣五股鄉戶政事務所將渠等六人均編入上開選舉之選舉人
    名冊，並公告確定，而均取得投票權（按：其中盧禮模、黃
    錫煌、廖淑玲可因此取得新北市第二選區【新莊、林口、泰
    山、五股】市議員及五股區德泰里里長之選舉權；吳麗金可
    因此取得新北市長、新北市第二選區市議員及五股區德泰里
    里長之選舉權；盧素娥、呂坤玉可因此取得五股區德泰里里
    長之選舉權）。嗣渠等六人即於99年11月27日之選舉日，前
    往臺北縣五股鄉德泰村之投票所領取選票，並為投票支持特
    定候選人（渠等六人即俗稱之選舉「幽靈人口」）。
二、案經臺灣板橋地方法院檢察署檢察官自動檢舉偵查起訴。
    理  由
壹、證據能力方面
    按「被告以外之人於審判外之言詞或書面陳述，除法律有規
    定者外，不得作為證據」，刑事訴訟法第159 條第1 項定有
    明文，此即學理上所稱「傳聞證據排除法則」。而依上開法
    律規定，傳聞證據原則上固無證據能力，但如法律別有規定
    者，即例外認有證據能力。又被告以外之人於審判外之陳述
    ，雖不符同法第159 條之1 至第159 條之4 之規定，但經當
    事人於審判程序同意作為證據，法院審酌該言詞陳述或書面
    陳述作成時之情況，認為適當者，亦得為證據；當事人、代
    理人或辯護人於法院調查證據時，知有第159 條第1 項不得
    為證據之情形，而未於言詞辯論終結前聲明異議者，視為有
    前項之同意，此則據同法第159 條之5 規定甚明。鑒於採用
    傳聞證據排除法則之重要理由之一，係因傳聞證據未經當事
    人之反詰問予以覈實，若當事人願放棄對原供述人之反對詰
    問時，原則上即可承認該傳聞證據之證據能力，而揆諸我國
    刑事訴訟法第159 條之5 之立法理由，除參照前述傳聞證據
    排除法則之基本法理外，亦參考日本刑事訴訟法第326 條之
    立法例，查日本刑事審判實務之運作，有關檢察官及被告均
    同意作為證據之傳聞書面材料或陳述，可直接援引該國刑事
    訴訟法第326 條作為傳聞例外之法律依據，僅在檢察官與被
    告不同意之情況下，乃須根據其他傳聞例外規定俾以斟酌該
    等書面材料或陳述是否具有證據能力，在當事人間無爭執之
    案件中，傳聞證據基本上均可依據前引規定提出於法院使用
    。職是之故，我國刑事訴訟法第159 條之5 之適用應可作同
    上之解釋。經查，本件判決後開所示之被告盧禮模、吳麗金
    、盧素娥、呂坤玉、黃錫煌及廖淑玲以外之人於審判外之陳
    述（包括書面陳述），固均屬傳聞證據，惟被告六人及渠等
    辯護人就前揭審判外陳述之證據能力，雖知上開證據資料皆
    為傳聞證據，但於本院準備程序及審判期日中則均不爭執上
    開證據資料之證據能力，且迄至言詞辯論終結前亦均未再聲
    明異議；而公訴檢察官於本院審理中則表示上開證據資料均
    有證據能力。本院審酌上開證據資料製作時之情況，尚查無
    違法不當及證明力明顯過低之瑕疵，亦認為以之作為證據應
    屬適當，故揆諸前開法律規定與說明，爰逕依刑事訴訟法第
    159 條之5 規定，認前揭證據資料均例外有證據能力。
貳、實體方面
  一、認定事實部分
      訊據被告六人對於渠等於前開時間確有分別遷入如附表所
      示之戶籍地址之事實，固均坦承不諱，惟皆矢口否認有何
      妨害投票之犯行。被告盧禮模辯稱：因為我有時住這邊，
      有時住那邊，沒人幫我收信件，我才把戶籍遷到友人許國
      良的地址，請他幫我代收一下，有時候我騎機車被開紅單
      ，寄到這邊就可以收信，還有一些有的沒有的信件，也可
      以寄到這邊云云；被告吳麗金辯稱：因為我妹夫許國良要
      選德泰里里長，基於姊妹情深，才把戶籍搬到這邊幫忙他
      們一下云云；被告盧素娥辯稱：我當初是要賣我自己的房
      子，我先生說賣房子就是要空屋，價錢會比較好，所以我
      才把戶籍遷到我先生的友人陳正富那裡，但我實際上沒有
      搬，我當時有跟陳正富說等我房子處理好之後，我再把戶
      籍遷走，後來因為房子還是沒有賣出去，所以我就再把戶
      籍遷回原來的房子云云；被告呂坤玉辯稱：因為我跟我太
      太吵架，我們住的房子是我太太的名下，我就被我太太趕
      出來，我沒有地方去，因為我女婿廖建南本來就有向他朋
      友承租一間房間，所以就叫我住進去，我也才把戶籍遷到
      這裡。我剛開始真的有搬到這裡，大概住了10天，但因為
      之後在外面打零工，所以有時候沒有回去云云；被告黃錫
      煌辯稱：當初因為要躲避人家要債，剛好遇到友人錢秋香
      和她先生，我跟她談起這件事情，她同意我把我全家的戶
      籍遷到她那裡，我就請我太太廖淑玲去辦理戶籍遷移，我
      們實際上還是住在三重，但要債的會查戶籍，所以遷戶籍
      和我躲債是有關係的，後來確實沒有債主再來找我們云云
      ；被告廖淑零則辯稱：我遷移戶籍的原因和我先生黃錫煌
      講的一樣，我確實也有去投票，但自從我有投票權開始，
      我都會去投票，包括我戶籍掛在戶政事務所時也是一樣云
      云。經查：
    (一)被告六人於附表所示之遷入時間，分別將渠等戶籍自原址
      遷入如附表所示之新址，因此取得「新北市第一屆市長、
      議員暨里長選舉」之選舉權（按：其中被告盧禮模、黃錫
      煌、廖淑玲可取得新北市第二選區【新莊、林口、泰山、
      五股】市議員及五股區德泰里里長之選舉權；被告吳麗金
      可取得新北市長、新北市第二選區市議員及五股區德泰里
      里長之選舉權；被告盧素娥、呂坤玉可取得五股區德泰里
      里長之選舉權），惟渠等僅係形式上遷徙戶籍，實際上並
      未搬遷至上開新址居住。嗣渠等復均於99年11月27日之選
      舉日至德泰村之投票所行使投票權之事實，業據被告六人
      於本院審理時供承無誤，核與渠等於警詢或偵查中所供相
      符，並有遷入戶籍登記申請書影本、住址變更戶籍登記申
      請書影本、全戶戶籍資料、新北市選舉委員會99年12月10
      日新北選一字第0990502265號函所附之選舉人名冊影本在
      卷可稽（參見他字卷第16、19、41、87、88、143 、159
      、192 、213 、248 至261 頁），俱堪認屬為真。至被告
      呂坤玉雖於本院審理時辯稱：我確實有搬到新址居住，住
      了約10天，但因在外打零工，才有時沒有回去云云。然查
      ，倘若被告呂坤玉確有遷入新址居住，且起初既有居住達
      10日之久，迄今仍偶爾會返回新址居住，則其對於新址之
      其他居住成員、環境狀況至少應有一定程度之認識或瞭解
      ，當不可能毫無所悉，其理應屬灼然。惟被告於警詢中對
      於員警質之該新址之居住成員若干、進入社區大樓後如何
      到達新址、管理員室位在何處、新址位於何棟編號之大樓
      、該社區大樓有無使用磁卡進出或何處須使用磁卡、新址
      位於出電梯後之左邊或右邊、出電梯後之同層住戶有幾戶
      、新址住家鐵門共有幾道、被告呂坤玉居住於新址之何房
      間等各項基本問題時，被告呂坤玉竟全然不知，且亦無法
      繪製其所居住之房間位於新址何位置以供查考（參見他字
      卷第225 頁背面、第226 頁正面），顯然悖於常情，足徵
      被告呂坤玉實際上根本未搬遷至新址居住，其辯稱確曾居
      住云云，應屬事後卸責之詞，要無足取。
    (二)被告六人虛偽遷徙戶籍至新址，乃均係為取得投票權而為
      投票，意圖使特定候選人當選，此有下列事證足資佐憑：
      1.被告六人固均辯稱遷徙戶籍至新址，係因前揭其他特定
        目的，非為選舉云云，然均不可採信，茲分述如下：
        (1)被告盧禮模雖辯稱其遷徙戶籍係為便於收取信件云云
          。然查，被告盧禮模始終居住於臺北縣板橋市（現改
          制為新北市板橋區○○○路27巷6 弄18號，戶籍亦設
          於此，嗣於99年4 月14日始將戶籍遷徙至新址，此為
          被告盧禮模於本院審理時所供承，並有前揭全戶戶籍
          資料可按。被告盧禮模於偵查中供稱其沒有信用卡，
          手機帳單、市內電話帳單仍係寄到板橋上址等語（參
          見他字卷第318 頁），可見被告盧禮模雖辯稱係為便
          於收取信件云云，但其每月固定會收取之手機、電話
          費用帳單，竟仍係寄送到其實際居住之板橋上址，而
          非一併變更至新址，則其徒以上詞為辯，已見子虛。
          嗣於本院審理時，其對於究竟為求便於收取何種信件
          ，始特地辦理戶籍遷徙乙節，仍無法具體供明，而僅
          泛稱為求收取交通違規罰單或一些「有的沒有的信件
          」，其之不合理，更顯昭然若揭。況若真為求便於收
          取交通違規罰單，被告盧禮模大可直接向監理單位辦
          理通訊地址之設定，亦即直接將上開新址辦理設定為
          其通訊地址，監理機關日後即會將交通違規罰單等通
          知寄送至該通訊地址，而可輕易解決此項問題，當毋
          庸再特地費力辦理虛偽戶籍遷徙之必要；再者，被告
          盧禮模雖已辦理戶籍遷徙，然並未一併向監理單位辦
          理車籍之變更，此亦經被告盧禮模於本院審理時所自
          承（參見本院卷第107 頁背面），則關於交通違規罰
          單等通知之寄送，自仍有寄送至上開板橋原址之風險
          。由上以觀，亦可見被告盧禮模辯稱為求便於收取交
          通違規罰單等信件云云，純係臨訟杜撰之詞，毫不足
          採。
        (2)被告吳麗金雖辯稱其遷徙戶籍係為幫忙其妹夫許國良
          競選五股區德泰里里長云云。然查，被告吳麗金實際
          上仍居住於臺北市○○區○○路113 巷109 號5 樓，
          僅係戶籍於99年4 月26日由該址遷徙至新址，此經被
          告吳麗金於本院審理時坦認在卷，亦有前揭全戶戶籍
          資料可按。是被告吳麗金既未實際搬遷至新址，僅係
          戶籍之變更，如此對於其妹夫許國良選舉又有何「幫
          忙」可言，自不無疑問。況被告吳麗金雖未實際搬遷
          ，但仍會在其妹夫服務處打工，已可盡到協助選舉之
          能事，可見其有無遷徙戶籍並不影響其之協助選舉，
          則其遷徙戶籍究竟係為「幫忙」何事，更顯耐人尋味
          。稽之被告吳麗金於偵查中亦坦言：我妹妹吳宛霖要
          我遷過去，我沒有理由就遷過去等語（參見他字卷第
          320 頁），並細繹其稱「幫忙」選舉之真意，合理之
          解釋，當係指透過被告吳麗金之遷徙戶籍，使其取得
          五股區德泰里里長之投票權，如此一來對於其妹夫許
          國良競選德泰里里長，將會有直接明顯之實質幫忙（
          即得票數將增加一票），則其虛偽遷徙戶籍，當係意
          圖妨害選舉甚明。
        (3)被告盧素娥固辯稱其遷徙戶籍係為求以較好之價錢販
          賣房屋云云。惟查，被告盧素娥原設址於臺北縣泰山
          鄉（現改制為新北市泰山區○○○街40巷23號，嗣於
          99年4 月9 日始遷徙戶籍至新址，此為被告盧素娥於
          本院審理時所是認，並有前揭遷入戶籍登記申請書影
          本、全戶戶籍資料可按。被告盧素娥於警詢中原係辯
          稱：我原本想要將泰山上址的房屋賣掉，因有時有一
          些重要信件需要代收，所以我才會遷徙戶籍至新址云
          云（參見他字卷第183 頁），嗣於偵查及本院審理時
          又改口辯稱：遷徙戶籍可使泰山上址房屋變成「空屋
          」，價錢會比較好云云，前後所辯已有歧異，是否屬
          實，自非無疑。再者，衡諸一般房屋交易之市場經驗
          ，房屋是否有人設籍與其出售價格之多寡，其間應無
          必然之關係；且一般所謂「空屋」，應係指實際上並
          無人居住之房屋而言，與有無人設籍其內亦屬無關，
          此外被告盧素娥並未能提出任何有關販售泰山上址房
          屋之資料為佐，是以其辯稱係為求以較好之價格賣屋
          云云，顯然係向壁虛構之詞，委不足採。況被告盧素
          娥遷徙戶籍既係為求賣屋，但其屋尚未賣出，竟於99
          年11月27日選舉後未久之99年12月31日旋又將戶籍遷
          回泰山上址，此有其個人戶籍基本資料1 紙附卷可稽
          （參見偵查卷第4 頁），更徵其所辯遷徙戶籍係為賣
          屋，而非為了選舉云云，當屬無稽。
        (4)被告呂坤玉固辯稱其遷徙戶籍係因其與太太吵架，始
          遷至新址居住云云。惟查，倘若被告呂坤玉確有遷入
          新址居住，則其對於新址之其他居住成員、環境狀況
          至少應有一定程度之認識或瞭解，當不可能毫無所悉
          ，其理應屬灼然。然被告於警詢中對於員警質之該新
          址之居住成員若干、進入社區大樓後如何到達新址、
          管理員室位在何處、新址位於何棟編號之大樓、該社
          區大樓有無使用磁卡進出或何處須使用磁卡、新址位
          於出電梯後之左邊或右邊、出電梯後之同層住戶有幾
          戶、新址住家鐵門共有幾道、被告呂坤玉居住於新址
          之何房間等各項基本問題時，被告呂坤玉竟全然不知
          ，且亦無法繪製其所居住之房間位於新址何位置，已
          見前述，顯然與常情不合，足徵被告呂坤玉實際上根
          本未搬遷至新址居住，而僅係虛偽遷徙戶籍，其辯稱
          確曾居住云云，應屬事後卸責之詞，要無足取。至辯
          護人雖提出上開新址之房屋租賃契約書影本2 份為證
          （參見本院卷第91至96頁），然此至多僅能證明上開
          新址之屋主蔡尚達確有與被告呂坤玉之女婿廖建南簽
          訂該房屋租賃契約之事實，並不能證明被告呂坤玉實
          際上即有實際居住於上址之事實，自無法執為對被告
          呂坤玉有利之認定。
        (5)被告黃錫煌、廖淑玲雖均辯稱渠等遷徙戶籍係為了躲
          債云云。惟查，被告黃錫煌、廖淑玲二人原均設址於
          臺北縣三重市（現改制為新北市三重區○○○街149
          巷7 號4 樓，嗣於99年4 月21日始於形式上將戶籍遷
          徙至新址（均推由被告廖淑玲辦理戶籍遷徙），然實
          際上渠等均未搬遷之事實，業據被告二人於本院審理
          時供明無訛，並有前揭遷入戶籍登記申請書影本、全
          戶戶籍資料可按。被告二人於本院審理時均供稱：我
          們去年還未遷戶籍時，就曾有債權人來過我們三重住
          所找過我們等語，可見被告二人之實際住處早已為債
          權人所知，是以被告二人若真係為求躲避債權人之追
          索，理論上當應實際搬遷至不為人知之他處為是，而
          非僅止於遷徙戶籍，蓋債權人既知渠等上開實際住處
          ，縱然渠等遷徙戶籍，或能發揮一時短暫之障眼效果
          ，但債權人如在戶籍地追索無著，當仍有前往渠等上
          開實際住處追索之相當可能，渠等既未實際搬遷，又
          如何能擺脫債權人之債務追討。故被告黃錫煌、廖淑
          玲僅係遷徙戶籍，而未實際搬遷至不為人知之他處，
          對於躲避債務實無助益，渠等辯稱係為求躲債云云，
          誠難採信。況被告二人既為求躲債，始將戶籍遷徙至
          新址，然渠等竟於99年11月27日選舉後未久之100 年
          1 月13日旋又將戶籍遷徙回三重上址，此有被告二人
          之個人戶籍資料2 紙在卷可參（參見偵查卷第8 、9
          頁），更徵渠等所辯遷徙戶籍係為躲債，而非為了選
          舉云云，當屬無稽。被告黃錫煌雖復辯稱：將戶籍遷
          回是因為小孩國小畢業要升國中，因為學區的問題才
          遷戶籍云云（參見本院卷第107 頁正面），然被告二
          人將戶籍遷回三重上址，豈非更為暴露渠等之行蹤，
          而招來債權人之追索，如此一來根本無法達成所謂躲
          債之目的，則渠等當初之遷徙戶籍究竟所為何來，益
          加令人質疑。至辯護人雖提出借據影本、本院民事執
          行處通知影本各1 份為證（參見本院卷第97、98頁）
          ，然此至多僅能證明被告黃錫煌、廖淑玲或有積欠債
          務之事實，但不能證明被告二人係因躲債，始將戶籍
          遷徙至新址，自無法執為對被告二人有利之認定。
      2.前揭「新北市第一屆市長、議員暨里長選舉」係在99年
        11月27日舉行，而依公職人員選舉罷免法第15條第1 項
        規定，在各該選舉區繼續居住4 個月以上者，始為該選
        舉區之選舉人。本件被告六人遷徙戶籍之時間分別如附
        表所示，已見前述，適可取得前開選舉之選舉權。且被
        告六人並無居住於五股鄉德泰村之事實，亦無將戶籍遷
        至該村之合理、正當原因，均如上述；渠等之生活圈俱
        非在所遷入之新址，衡情對當地選情不甚瞭解，卻均不
        辭勞苦，於選舉當日前往投票，足徵渠等均係以投票之
        特定候選人為主要目的，而虛報遷徙戶籍至該選舉區無
        疑。
    (三)按公職人員選舉罷免法第15條第1 項規定「有選舉權人在
      各該選舉區繼續居住四個月以上者，為公職人員選舉各該
      選舉區之選舉人」，其立法意旨謂：現代社會工商發達，
      人民遷徙頻繁，爰參照各國選舉法規，刪除「本籍」，而
      改以「居住期間」為取得選舉人資格之要件。稽其立法精
      神，無非以民選公職人員係代表人民行使公權力，其由各
      該選舉區選出者，自應獲得各該選舉區居民多數之支持與
      認同，始具實質代表性，並符合主權在民之精神。而公職
      人員選舉結果，關係各該地區公共行政管理、資源分配或
      公共事務之監督，與該地區居民之生活及利益息息相關，
      亦以實際居住於該地區已有一定時間以上之居民知之最詳
      ，是該法所重視者，為在選舉區居住之事實，並非形式上
      之戶籍登記。故行為人如為投票目的而虛報遷入戶籍，並
      無實際遷徙住居所之意，亦未實際在該遷入地址居住達四
      個月以上，其以此方式取得形式上之投票權，進而前往投
      票，顯已妨害選舉之純正及公正性，足使投票發生不正確
      之結果，如仍認屬合法之選舉人，無異任由與選舉區內利
      害無關之人代為行使選舉權，自與該法之立法意旨有悖，
      苟行為人認識其上述行為足以發生虛增投票數之結果，並
      決意為之，難謂其所為不該當於刑法第146 條第1 項之罪
      之構成要件（參見最高法院94年度台上字第17 30 號、第
      1696號、第7139號、97年度台上字第76號、第880 號判決
      意旨）。嗣刑法第146 條復於96年1 月24日公布增定第2
      項：「意圖使特定候選人當選，以虛偽遷徙戶籍取得投票
      權而為投票者，亦同」，並於同年月26日施行，即本乎斯
      旨，是其立法理由遂謂：公職人員經由各選舉區選出，自
      應獲得各該選舉區居民多數之支持與認同，始具實質代表
      性，若以遷徙戶籍但未實際居住戶籍地之方式，取得投票
      權參與投票，其影響戕害民主選舉之精神甚深。為導正選
      舉風氣，爰增訂上開第二項。惟現未實際居住於戶籍地者
      有數百萬人，其因就業、就學、服兵役未實際居住於戶籍
      地，或為子女學區、農保、都會區福利給付優渥、保席次
      或其他因素而遷籍於未實際居住地，其原因不一。然此與
      意圖支持特定候選人當選，進而遷徙戶籍之情形不同，並
      非所有籍在人不在參與投票均須以刑罰相繩，是以第二項
      以意圖使特定候選人當選虛偽遷徙戶籍投票者，為處罰之
      對象。準此而論，本件被告六人虛偽遷徙戶籍之時間分別
      如附表所示，適可取得前開選舉之選舉權，並均於選舉日
      不辭辛勞前往投票，然渠等虛偽遷徙戶籍並非基於就業、
      就學、服兵役、子女學區、社會福利、保險等各項合理原
      因，復於本院審理時仍未能合理說明渠等遷徙戶籍之理由
      ，而僅係一再臨訟杜撰各種遷徙戶籍之詞，由此在在彰顯
      渠等應均係以投票支持特定候選人為主要目的，始刻意在
      選舉日4 個月前虛偽遷徙戶籍以取得投票權，渠等確有妨
      害投票之犯行至明，亦不得執以此為渠等之遷徙自由為辯
      ，併予敘明。
    (四)綜上所述，足認被告六人確有意圖使特定候選人當選，以
      虛偽遷徙戶籍取得投票權而為投票之事實，渠等及辯護人
      所辯各節復無足取，是以本件事證已臻明確，被告六人之
      犯行應堪認定。
  二、論罪科刑部分
    (一)核被告六人所為，均係犯刑法第146 條第2 項、第1 項之
      意圖使特定候選人當選，以虛偽遷徙戶籍取得投票權而為
      投票罪。被告黃錫煌與廖淑玲就上開犯行，有犯意聯絡及
      行為分擔，均為共同正犯。
    (二)本院審酌選舉制度乃民主政治之重要基石，而被告六人均
      明知選舉制度之本質，在於由選舉區域之選民依多數決方
      式反應民意，詎為圖使特定候選人當選，而虛偽遷徙戶籍
      以取得投票權而為投票，扭曲民主選舉制度之目的，足使
      表徵民主社會之選舉制度運作產生嚴重負面影響，導致選
      舉結果之公正性備受質疑，被告六人所為自屬可議，嗣於
      本院審理時猶仍飾詞圖卸其責，渠等所為自應分別受有相
      當程度之刑事非難；惟另考量被告盧禮模前僅因賭博案件
      ，經判處罰金在案，此外即無其他前科紀錄，而其餘被告
      則均無任何前科紀錄，此有臺灣高等法院被告前案紀錄表
      6 份在卷可按，渠等素行應均非不良，兼衡渠等之犯罪動
      機、目的、手法、所造成之危害、智識程度及家庭狀況等
      一切情狀，酌情分別量處如主文所示之刑，並各諭知易科
      罰金之折算標準，以資懲儆。又依公職人員選舉罷免法第
      113 條第3 項規定：「犯本章之罪或刑法分則第6 章之妨
      害投票罪，宣告有期徒刑以上之刑者，並宣告褫奪公權」
      ，而公職人員選舉罷免法之禠奪公權宣告，因寓有強制性
      ，乃刑法第37條第2 項之特別規定，是其當不受宣告1 年
      以上有期徒刑始得宣告褫奪公權之限制，法院應予優先適
      用，惟所宣告褫奪公權之「被褫奪之資格」與「褫奪期間
      」，公職人員選舉罷免法並未規定，自應回歸適用刑法之
      規定，是所宣告之褫奪公權期間，仍為1 年以上10年以下
      。查本件被告六人，均係觸犯刑法分則第6 章之妨害投票
      罪，並經本院分別判處如主文所示有期徒刑以上之刑，揆
      諸上開說明，自應依公職人員選舉罷免法第113 條第3 項
      之規定，分別併予宣告如主文所示之褫奪公權。
據上論斷，應依刑事訴訟法第299 條第1 項前段，刑法第28條、
第146 條第2 項、第1 項、第41條第1 項前段、第37條第2 項、
第3 項，公職人員選舉罷免法第113 條第3 項，判決如主文。
本案經檢察官陳怡親到庭執行職務。
中    華    民    國   100    年    6     月    10    日
                  刑事第十七庭  審判長法  官  陳信旗
                                      法  官  俞秀美
                                      法  官  劉正偉
┌───────────────────────────────────┐
│附表                                                                  │
├──┬────┬──────┬────────────────────┤
│編號│姓名    │遷入日期    │虛偽遷入之戶籍                          │
├──┼────┼──────┼────────────────────┤
│一  │盧禮模  │99年4 月14日│臺北縣五股鄉德泰村（現改制為新北市五股區│
│    │        │            │德泰里）成泰路一段32巷62號              │
├──┼────┼──────┼────────────────────┤
│二  │吳麗金  │99年4 月26日│臺北縣五股鄉○○村○○路○段2之16號2樓  │
├──┼────┼──────┼────────────────────┤
│三  │盧素娥  │99年4 月9 日│臺北縣五股鄉○○村○○路○段7 巷48弄1 號│
│    │        │            │5 樓                                    │
├──┼────┼──────┼────────────────────┤
│四  │呂坤玉  │99年4 月21日│臺北縣五股鄉○○村○○路○段2之14號11樓 │
├──┼────┼──────┼────────────────────┤
│五  │黃錫煌  │99年4 月21日│臺北縣五股鄉○○村○○路○段7 巷48弄13號│
│    │        │            │之5                                     │
├──┼────┼──────┼────────────────────┤
│六  │廖淑玲  │同上        │同上                                    │
└──┴────┴──────┴────────────────────┘
以上為正本證明與原本無異。
如不服本判決，應於判決送達後10日內敘明上訴理由，向本院提
出上訴狀 (應附繕本) ，上訴於臺灣高等法院。其未敘述上訴理
由者，應於上訴期間屆滿後20日內向本院補提理由書，「切勿逕
送上級法院」。
                                書記官  陳金鳳
中    華    民    國   100    年    6     月    10    日
附錄本案論罪科刑法條全文：
刑法第146 條
    以詐術或其他非法之方法，使投票發生不正確之結果或變造
    投票之結果者，處5 年以下有期徒刑。
    意圖使特定候選人當選，以虛偽遷徙戶籍取得投票權而為投
    票者，亦同。
    前二項之未遂犯罰之。